臺灣板橋地方法院交通事件裁定　　　　　　　　　　九十三年度交聲字第五三五號
　　原處分機關　交通部公路總局臺北區監理所
　　異　議　人
　　即受處分人　甲○○
右列異議人即受處分人因違反道路交通管理處罰條例案件，對於交通部公路總局臺北
區監理所於九十三年四月七四日以北監自裁字第裁四０－ＣＧ0000000號違反
道路交通管理事件裁決書所為之處分（原舉發案號：臺北縣政府警察局九十二年十一
月二十七日北縣警交字第ＣＧ0000000號）不服，聲明異議，本院裁定如左：
    主  文
原處分撤銷。
甲○○不罰。
    理  由
一、原處分意旨略以：異議人即受處分人甲○○所有之車牌號碼四八八０－ＦＫ自用
    小客車，於九十二年十一月一日凌晨五時五十八分許，行經臺北縣板橋市民生高
    架橋下橋處時，因於限速六十公里路段，以時速一百二十二公里行駛，超速六十
    二公里，超速滿二十公里之違規事實，經臺北縣政府警察局交通隊警員於九十二
    年十一月二十七日以北縣警交字第ＣＧ0000000號舉發違反道路交通管理
    事件通知單逕行舉發。異議人雖依指定到案日期前到案辦理轉罰駕駛人林旭徽，
    惟林旭徽以駕照遺失被冒用為由提出申訴，故仍於九十三年四月七日以北監自裁
    字第裁四０－ＣＧ0000000號裁決書，依道路交通管理處罰條例第四十條
    第一項、第六十三條第一項之規定，裁處原車主即甲○○罰鍰新臺幣一千九百元
    ，並記違規點數一點，依法並無不合云云。
二、聲明異議意旨略以：異議人於九十二年十月二十八日晚間七時四十分起，便將車
    牌號碼為四八八０－ＦＫ號之自用小客車，租借予「林旭徽」，並於接獲舉發違
    反道路交通管理事件通知單後，辦理轉罰駕駛人「林旭徽」。直至九十二年十二
    月底，因車號四八八０－ＦＫ號之自用小客車肇事，車輛被扣在派出所，臺北縣
    政府警察局蘆洲分局通知異議人到案說明，異議人始知他人冒用林旭徽遺失之駕
    駛執照前來租車，故異議人亦為受害人。惟交通部公路總局臺北區監理所未予詳
    查，仍裁處異議人，為此聲明異議請求撤銷原處分等語。
三、按汽車駕駛人，行車速度，超過規定之最高時速，或低於規定之最低時速，或裝
    用測速雷達感應器者，處新臺幣一千二百元以上二千四百元以下罰鍰；其感應器
    沒入之，道路交通管理處罰條例第四十條第一項定有明文。惟前開規定所科處之
    對象係以「汽車駕駛人」為限。又按逕行舉發，應記明車輛牌照號碼、車型等可
    資辨明之資料，查明汽車所有人姓名或名稱、住址後，並以該汽車所有人為被通
    知人製單舉發之；逕行舉發違反道路交通管理事件，經汽車所有人依通知單之應
    到案日期前到案，並告知違規駕駛人姓名、
    應即另行通知違規駕駛人到案依法處理，違反道路交通管理事件統一裁罰標準及
    處理細則第二十三條第二項、第二十四條前段分別定有明文。再按人民違反法律
    上之義務而應受行政罰之行為，法律無特別規定時，雖不以出於故意為必要，仍
    須以過失為其責任條件。但應受行政罰之行為，僅須違反禁止規定或作為義務，
    而不以發生損害或危險為其要件者，推定為有過失，於行為人不能舉證證明自己
    無過失時，即應受處罰，司法院大法官釋字第二七五號解釋意旨可資參照。
四、經查，異議人甲○○所有之上開車牌號碼四八八０－ＦＫ號之自用小客車，於九
    十二年十一月一日凌晨五時五十八分許，行經臺北縣板橋市民生高架橋下橋處時
    ，因於限速六十公里路段，以時速一百二十二公里行駛，超速六十二公里，超速
    滿二十公里之違規事實，遭臺北縣政府警察局交通隊警員逕行舉發，為異議人所
    不爭執，復有臺北縣政府警察局九十二年十一月二十七日北縣警交字第ＣＧ00
    00000號舉發違反道路交通管理事件通知單影本一紙在卷可稽，自堪信屬實
    。惟查，異議人所有車牌號碼為四八八０－ＦＫ號自用小客車，於九十二年十一
    月二十三日下午二時三十三分許，在臺北市○○○路與敦化南路口，經警攔停以
    掌電字第Ａ四Ｍ一０一四０二號違反道路交通管理事件通知單舉發乙案，業經臺
    北市政府警察局交通警察大隊通知林旭徽及異議人甲○○到案查證，結果係一名
    持林旭徽所遺失駕駛執照之駕駛人，於九十二年十月二十八日下午七時四十分向
    異議人甲○○租借上開車輛後違規等情，有臺北市政府警察局交通警察大隊九十
    三年二月十六日北市警交大三字第０九三六０五五二三００號函影本附卷可證。
    是異議人稱其所有之上開車輛於違規日期，係租借予一自稱「林旭徽」者等情，
    自堪認定為真實。且異議人已依指定應到案日期前即九十二年十二月十二日前到
    案辦理轉罰駕駛人，有異議人出具辦理轉歸責駕駛人之申請書影本一份，並經原
    處分機關於本件移送書，敘明甚詳。依前揭說明，行政罰雖以過失為其責任要件
    ，但應受行政罰之行為，僅須違反禁止規定或作為義務，而不以發生損害或危險
    為其要件者，推定為有過失，惟行為人若能舉證證明自己並無過失，則應不罰。
    本件異議人既已依指定應到案日期前辦理轉罰駕駛人，且已舉證證明上開自用小
    客車於違規日期即九十二年十一月一日係他人所駕駛，上開自用小客車於違規當
    時即非異議人所駕駛，尚不得因異議人無法提出真實違規駕駛人之姓名、
    統一編號及住址，即認應歸責於異議人，是異議人並無歸責原因，足堪認定。綜
    上所述，則原處分機關未予詳查，逕為處分，於法自屬無據，應予撤銷並依法為
    不罰之諭知。
五、據上論斷，應依道路交通案件處理辦法第二十條，裁定如主文。
中　　　華　　　民　　　國　　九十三　　年　　　四　　　月　　 三十 　　日
                                    臺灣板橋地方法院交通法庭
                                        法  官  侯  志  融
右正本證明與原本無異
如不服本裁定應於送達後五日內向本院提出抗告狀
                                        書記官  吳  進  安
中　　　華　　　民　　　國　　九十三　　年　　　四　　　月　　 三十 　　日
